【裁判字號】    89,台上,4474
【裁判日期】    890727
【裁判案由】    殺人未遂
【裁判全文】
最高法院刑事判決                              八十九年度台上字第四四七四號
    上訴人  台灣高等法院高雄分院檢察署檢察官
    被  告  甲○○
右上訴人因被告殺人未遂案件，不服台灣高等法院高雄分院中華民國八十七年六月十
八日第二審判決（八十六年度上訴字第一九三○號，起訴案號：台灣高雄地方法院檢
察署八十六年度偵字第四四三三號），提起上訴，本院判決如左：
    主  文
上訴駁回。
    理  由
一殺人及妨害自由部分：
按刑事訴訟法第三百七十七條規定：上訴於第三審法院，非以判決違背法令為理由，
不得為之。是提起第三審上訴，應以原判決違背法令為理由，係屬法定要件。且必須
依據卷內資料為具體之指摘，並足據以辨認原判決已具備違背法令之形式，始屬相當
。本件檢察官上訴意旨略以：告訴人李新在及證人李七賢、李陳玉娟、李秋城就告訴
人遭人押走，押走時只穿著內褲之供述，其基本事實並無不同，原審捨此不採，反採
信證人吳雙明、劉一志、張文欣相互矛盾之證詞，有違證據法則。且證人黃維超醫師
證稱：「有可能（被推下去），我記不得他怎麼講」，此等證據，何以不足採信，原
判決未加說明，自有理由不備之違法云云。查原判決以公訴意旨略以：被告甲○○因
懷疑告訴人偷竊其小狗，竟與另二名不詳姓名之成年男子，基於犯意之聯絡，於民國
八十五年十二月十五日下午十時三十分許，同乘自用小客車，至告訴人位於高雄縣大
樹鄉○○村○○路三號之住處，向告訴人索討小狗，因告訴人答稱沒有偷竊，其中一
不詳姓名之男子即將告訴人押入告訴人所有之ＸＴ－一○六二號自用小客車內，令告
訴人駕駛，並坐於右前座，另一名男子則與被告搭乘其等之小客車尾隨，而剝奪告訴
人之行動自由，車行至同鄉自來水廠前產業道路與九曲堂交界處停車，被告等三人再
逼問交出小狗，告訴人仍答稱未竊取小狗，被告等三人竟基於殺人之犯意聯絡，先抓
住告訴人之頭部撞擊方向盤，致其頭部受創昏迷，再將ＸＴ－一○六二號自用小客車
（當時告訴人在車內）推落深約六、七公尺之山溝中，致車輛損壞變形，告訴人臉部
嚴重受傷而昏迷，至翌日（十六日）上午五時三十分許醒來，強忍傷痛，自行爬出車
外走路返家，由家人送醫急救；案經告訴人訴由高雄縣警察局仁武分局偵辦，因認被
告牽連涉犯刑法第三百零二條第一項之妨害自由罪、第二百七十一條第二項、第一項
之殺人未遂罪嫌，經審理結果，認被告之犯罪不能證明，因而撤銷第一審論處被告共
同殺人未遂罪刑，改判諭知被告無罪，已就被告、告訴人及相關證人於警訊、偵、審
之供詞與卷證資料，依調查所得證據，綜合論斷，明其得心證之理由，從形式上觀
察，並無違背法令之情形存在。而證據之取捨屬於事實審法院之職權，其取捨苟不違
背經驗法則或論理法則，即不生判決違背法令之問題。原判決依長庚醫院高雄分院函
送之告訴人病歷資料主訴欄記載為「開車撞入水溝」，出院護理記要欄亦記載：「病
人於十二月十五日因喝酒開車而掉入水溝導致臉部及兩膝擦傷」等語，證人黃維超證
稱：上開開車撞入水溝是根據病患所述說而加以記載，證人即護士莊千慧證稱：護理
病歷上所載自己開車跌入水溝中，係根據載送病患就醫之人所供述，認告訴人並非被
告推入山溝受傷，核與證據法則無違，亦無理由不備之可言，而證人黃維超曾有「有
可能（被推下去）……」等臆測之詞，無證據能力，不得採為被告不利之證據。又證
人李七賢、李陳玉娟、李秋城就告訴人被押解之過程未能為詳細之指訴，且就參與押
解之人數供述不符，尤以告訴人為李七賢之弟，李七賢等人目睹告訴人遭人押解時，
竟不為救援或報警處理，竟若無其事就寢，顯違常情，而不足採信，亦於理由中詳加
說明，其採證尚與經驗法則無違。檢察官上訴意旨未依卷內訴訟資料具體指摘原判決
有何違背法令，徒就原審採證認事職權之適法行使及原判決理由已經說明之事項，任
意指為違背法令，核與法律規定得為第三審上訴理由之違法情形不相適合，其就殺人
未遂及妨害自由部分之上訴為違背法律上之程式，應予駁回。
二毀損部分：
按刑事訴訟法第三百七十六條所列各罪之案件，經第二審判決者，不得上訴於第三審
法院，法有明文規定。查被告甲○○被訴毀損部分，檢察官係以刑法第三百五十四條
之罪起訴，核係刑事訴訟法第三百七十六條第一款所列之案件，此部分既經第二審判
決諭知無罪，自不得上訴於第三審法院，檢察官竟一併提起上訴，顯為法所不許，應
予駁回。
據上論結，應依刑事訴訟法第三百九十五條前段，判決如主文。
中      華      民      國    八十九    年      七      月    二十七    日
                              最高法院刑事第十一庭
                                  審判長法官  莊  登  照
                                        法官  洪  明  輝
                                        法官  蔡  清  遊
                                        法官  黃  一  鑫
                                        法官  林  秀  夫
      右正本證明與原本無異
                                              書  記  官
中      華      民      國    八十九    年      八      月      三      日


司法院資訊處製作；財團法人民間司法改革基金會備份。
